最高法院民事判決　　　　　　　　　　　　　　　　八十七年度台上字第三六九號
　　上 訴 人　徐火來
　　　　　　　何火炎
　　被上訴人　許添財
　　　　　　　許添進
　　　　　　　許鋒龍
右當事人間請求拆屋還地事件，上訴人對於中華民國八十六年六月四日台灣高等法院
第二審更審判決（八十五年度上更(一)字第三二二號），提起上訴，本院判決如左：
    主  文
原判決除假執行部分外廢棄，發回台灣高等法院。
    理  由
本件上訴人主張：坐落基隆市信義區○○○段深澳坑小段四二、四二之三、四二之四
、四二之五、四二之六、四二三號土地六筆（以下稱系爭土地）係伊與訴外人陸呆、
何財旺共有，被上訴人無正當權源，擅自占用如第一審判決附圖所示Ａ、Ｂ、Ｃ、Ｄ
、Ｅ、Ｆ、Ｇ、Ｈ、Ｊ部分土地，搭建貨櫃屋、磚造平房、鐵架棚、庭院等地上物，
依民法第七百六十七條規定，伊得請求被上訴人拆除地上物返還占用之土地等情，求
為命被上訴人拆除系爭土地上之地上物並返還占用之土地與伊及其他共有人全體之判
決。
被上訴人則以：系爭土地自民國四十二年起，即由伊父許桶枝與土地所有人陸呆、何
財旺及上訴人等共四人訂有租佃契約，伊父於七十二年間死亡，租佃契約由伊及許彭
唐妹、許鋒珠、許鳳珠等六人繼承。嗣許彭唐妹亦於八十年間死亡，租賃契約由伊與
許鋒珠、許鳳珠繼承，伊與上訴人就系爭土地有租賃關係，非無權占有。況上訴人、
何財旺及陸呆之繼承人陸茶於四十九年六月十日已將系爭土地售予林朝文，林朝文以
其妻林陳瑞霞名義訂立買賣契約，林朝文及林陳瑞霞同意伊父許桶枝繼續租用系爭土
地，伊使用系爭土地亦有合法權源等語，資為抗辯。
原審廢棄第一審所為上訴人勝訴並定履行期間為一年之判決，改判駁回其訴，係以：
上訴人就其主張之事實，固據提出土地登記簿謄本為證。然查被上訴人之父許桶枝於
四十九年以前即向系爭土地之所有人陸呆、何財旺及上訴人承租系爭土地耕作，業經
證人王樹、陳尚溪、林朝文證述屬實，並有基隆市稅捐稽徵處八十三年一月七日八二
基稅財字第四九一一一號函及附件足資佐證。嗣林朝文於四十九年六月十日以其妻林
陳瑞霞名義與上訴人、陸茶、何財旺訂立買賣契約，向上訴人及陸茶、何財旺等四人
購買系爭六筆土地及同小段第四三號土地，林朝文買受系爭土地時，許桶枝係以一年
七石斤稻穀向上訴人承租系爭土地，林朝文買受後同意許桶枝繼續耕作，經林朝文證
述無訛，並有其提出之買賣契約書、土地所有權狀、印鑑證明、戶籍謄本及共有人書
狀保持證在卷可憑。被上訴人抗辯：伊父許桶枝原承租系爭土地，該土地之買受人林
陳瑞霞同意其繼續使用等語，堪信為真正。上訴人及其他共有人已將系爭土地交付林
陳瑞霞，林陳瑞霞占有土地係本於買賣法律關係，有正當權源，縱其所有權移轉登記
請求權已罹於消滅時效，亦僅上訴人得拒絕給付，原來之買賣關係依然存在，上訴人
尚不得請求返還系爭土地。被上訴人之被繼承人經有正當權源之林陳瑞霞同意繼續使
用系爭土地，非屬無權占有。上訴人主張被上訴人係無權占有，依民法第七百六十七
條之規定，請求被上訴人將系爭土地上之地上物拆除並返還土地與伊及其他共有人全
體，為無理由，不應准許等詞，為其判斷之基礎。
查原審一方面認定林朝文買受系爭土地後，同意許桶枝繼續耕作；一方面又謂許桶枝
原承租系爭土地，該土地之買受人林陳瑞霞同意其繼續使用，已有判決理由矛盾之違
法。次查認定事實應憑證據，原審認定上訴人及其他共有人已將系爭土地交付林陳瑞
霞，並未明其所憑之證據，亦有疏略。本件事實未臻明瞭，本院自無從為法律上之
判斷。上訴論旨，指摘原判決不當，求予廢棄，非無理由。末查上訴人提起本件訴訟
，其聲明係請求被上訴人將系爭土地上之地上物拆除，返還土地予上訴人及其他共有
人全體（見第一審卷五頁反面）。第一審判決僅命被上訴人將土地返還上訴人，而未
命返還予其他共有人全體，是否有誤，案經發回，應予查明，以利判斷，併予指明。
據上論結，本件上訴為有理由，依民事訴訟法第四百七十七條第一項、第四百七十八
條第一項，判決如主文。
中      華      民      國    八十七    年      二      月    二十六    日
                              最高法院民事第四庭
                                  審判長法官  林  奇  福
                                        法官  許  朝  雄
                                        法官  陳  國  禎
                                        法官  李  彥  文
                                        法官  陳  重  瑜
      右正本證明與原本無異
                                              書  記  官
中      華      民      國    八十七    年      三      月      十      日
